臺灣高等法院刑事判決　　　　　　　 96年度交上易字第146號
上　訴　人
即　被　告　甲○○
輔　佐　人　乙○○
上列上訴人因過失傷害案件，不服臺灣板橋地方法院95年度交易
字第506號，中華民國96年3月5日第一審判決（起訴案號：臺灣
板橋地方法院檢察署95年度偵字第21326號），提起上訴，本院
判決如下：
    主  文
原判決撤銷。
甲○○犯業務過失傷害致人重傷罪，處有期徒刑肆月，如易科罰
金，以銀元佰元即新臺幣玖佰元折算壹日，減為有期徒刑貳月
，如易科罰金，以銀元佰元即新臺幣玖佰元折算壹日。
    事  實
一、甲○○於民國92年間，曾犯傷害罪，經臺灣板橋地方法院以
    92年8月19日92年度簡字第2054號刑事簡易判決，判處有期
    徒刑3月，如易科罰金，以銀元3百元折算1日確定，入監執
    行，93年1月20日縮刑期滿執行完畢。
二、甲○○受僱於慶龍預拌混凝土股份有限公司（下稱慶龍公司
    ），擔任大貨車司機，為從事駕駛業務之人。於95年5月5日
    下午，駕駛慶龍公司所有車牌號碼563-RU自用大貨車，載運
    混凝土，於同日下午1時30分許，由臺北縣鶯歌鎮○○路往
    中正二路方向行駛，途經設有閃光黃燈號誌之八德路與中正
    二路交岔路口，本應注意行經閃光黃燈號誌路口，應減速接
    近，而依當時天候晴，日間自然光線，路面為乾燥柏油路面
    ，道路無缺陷，無障礙物，視距良好，並無不能注意之情事
    ，竟疏未注意，而未減速接近，貿然以相同速度前進，適有
    僅領有輕型機車駕駛執照之丁○○，騎乘車牌號碼N67-382
    重型機車，沿中正二路前行，行經上開設有閃光黃燈號誌之
    交岔路口，應注意，並能注意，亦疏未注意，而未減速接近
    及轉彎車讓直行車先行，即貿然大角度向左迴轉八德路。丁
    ○○所騎乘重型機車車頭，因此撞擊甲○○所駕駛大貨車右
    後車輪，致丁○○人車倒地受傷，經送往財團法人恩主公醫
    院（下稱恩主公醫院）急救。甲○○肇事後，於有偵查犯罪
    職權之公務員知悉其犯罪前，即向據報至車禍現場處理警員
    ，承認其係肇事車輛之駕駛人，自首而接受裁判。丁○○因
    車禍所致頭部外傷，顱內出血，經手術治療，仍造成左眼創
    傷性神經病變，左眼眼球內陷，左眼無光覺，右側肢體偏癱
    ，聽力受損，語言障礙之傷害，其中左眼無光覺，一目之視
    能已達毀敗程度，而受有重傷。
二、案經丁○○之法定代理人即其父丙○○訴由臺北縣政府警察
    局三峽分局報請臺灣板橋地方法院檢察署檢察官偵查起訴。
    理  由
一、按被告以外之人於審判外之陳述，經當事人於審判程序同意
    作為證據，法院審酌該言詞陳述或書面陳述作成時之情況，
    認為適當者，亦得為證據。又當事人、代理人或辯護人於法
    院調查證據時，知有第159條第1項不得為證據之情形，而未
    於言詞辯論終結前聲明異議者，視為有前項之同意，刑事訴
    訟法第159條之5，定有明文。經查，恩主公醫院所出具診斷
    證明書，檢察官、被告於言詞辯論終結前，均未聲明異議，
    經本院審酌該書面陳述作成時之情況，認為適當，得為證據
    ，合先敘明。
二、上訴人即被告甲○○上揭時、地，駕駛大貨車，因行車疏失
    ，與被害人丁○○所騎乘重機車發生碰撞，致被害人受傷之
    事實，(一)有臺北縣政府警察局三峽分局道路交通事故現場圖
    、調查報告表(一)(二)及車損、現場照片，附卷可稽（見偵查卷
    第25頁至第27頁、第35頁至第45頁）。(二)被害人因本件車禍
    所致頭部外傷，顱內出血，經手術治療，仍造成左眼創傷性
    神經病變，左眼眼球內陷，左眼無光覺，右側肢體偏癱，聽
    力受損，語言障礙之傷害等情，有恩主公醫院所出具診斷證
    明書，附卷可憑（見偵查卷第14、31頁、本院卷第52頁至第
    55頁）。被害人之左眼已無光覺，堪認其一目之視能，已達
    毀敗程度。至於被害人受有聽力受損、語言障礙部分，因被
    害人之右耳聽力閾值為55分貝，左耳聽力閾值為66分貝；語
    言障礙仍持續復健治療中等情，有恩主公醫院所出具診斷證
    明書，附卷可證（見本院卷第53、54頁）。是以難認被害人
    之一耳或二耳之聽能，或其語能已達到毀敗或嚴重減損之程
    度，併予敘明。(三)被告於警詢、檢察官訊問及原審、本院均
    供稱，其領有職業大貨車駕駛執照，受僱於慶龍公司，擔任
    大貨車司機。於運送預拌混凝土途中，於上揭時、地，與被
    害人所騎乘重機車發生碰撞等情（見偵查卷第4、50頁、原
    審卷第41頁、本院卷第72頁）。被告以駕駛大貨車為業，足
    認其係從事駕駛業務之人。(四)按閃光黃燈表示「警告」，車
    輛應減速接近，注意安全，小心通過。道路交通標誌標線號
    誌設置規則第211條第1項第1款，定有明文。次按汽車行駛
    至交岔路口，其行進應遵守燈光號誌。95年6月30日修正發
    布，95年7月1日施行前道路交通安全規則第102條第1項第1
    款，亦有明文規定。上開路段速限為時速50公里等情，有卷
    附臺北縣政府警察局三峽分局道路交通事故調查報告表(一)之
    記載可據（見偵查卷第26頁）。而被告所駕駛車輛遺留之煞
    車距離約14公尺一節，業經證人即到場處理警員邱家薪於原
    審結證明確（見原審卷第38、39頁），並有證人邱家薪所繪
    製，經被告簽名確認之現場草圖，暨現場照片，附卷可按（
    見偵查卷第24、37、38頁）。上述煞車距離，依交通部所訂
    「汽車煞車距離、行車速度及道路摩擦係數對照表」，可知
    被告駕駛車輛之行車速度約時速50公里。參以本院當庭勘驗
    轉拷之肇事路段監視錄影光碟，發現被告駕駛車輛以正常速
    度行駛，有勘驗筆錄，在卷可憑（見本院卷第71頁背面）。
    另被告於警詢及檢察官訊問時，均未供述其於經過上開路口
    ，有減速通過情事（見偵查卷第3頁至第5頁、第50頁）。足
    證被告係依速限即時速50公里左右之速度行車，於通過設有
    閃光黃燈號誌之交岔路口，並未依規定減速接近。依卷附道
    路交通事故調查報告表(一)所載，發生事故時，天候晴、日間
    自然光線、路面鋪裝柏油、乾燥、無缺陷、無障礙物、視距
    良好，並無不能注意之情事。被告應注意，並無注意，而疏
    未注意依上開規定行車，其於本件事故，有過失責任，可以
    認定。(五)經臺灣省臺北縣區車輛行車事故鑑定委員會、臺灣
    省車輛行車事故覆議鑑定委員會，鑑定及覆議結果，均認定
    被告駕駛自用大貨車，行經閃光黃燈號誌路口，未採取安全
    措施，為肇事次因。被害人越級駕駛重機車，行經閃光黃燈
    號誌路口，轉彎車未讓直行車先行，為肇事主因，有臺灣省
    臺北縣區車輛行車事故鑑定委員會95年7月28日北縣鑑字095
    5181051號函暨所附北縣鑑字第951051號鑑定意見書、臺灣
    省車輛行車事故覆議鑑定委員會95年9月18日府覆議字第095
    0200511號函，附卷可憑（見偵查卷第16頁至第18頁、本院
    卷第33頁）。所謂被告「未採取安全措施」，係指被告行車
    遇閃光黃燈號誌交岔路口，未遵守道路交通標誌標線號誌設
    置規則第211條第1項第1款規定，減速接近等情，有臺灣省
    臺北縣區車輛行車事故鑑定委員會96年6月23日北縣鑑字095
    5131051號函可按（見本院卷第43頁）。(六)被告行車有過失
    行為，致發生車禍事故，造成被害人受重傷，被告之過失行
    為，與被害人之重傷害結果，有相當因果關係。(七)被告於肇
    事後，停留在現場，於有偵查犯罪職權之公務員知悉其犯罪
    前，即向到場處理警員承認肇事，自首而接受裁判等情，有
    到場處理警員邱家薪所製作臺北縣政府警察局三峽分局道路
    交通事故肇事人自首情形紀錄表，在卷可稽（見偵查卷第28
    頁）。(八)被害人係騎乘機車高速竄出，並大角度向左迴轉，
    致機車車頭撞及被告所駕駛車輛右後車輪等情，有臺北縣政
    府警察局三峽分局道路交通事故現場圖及現場照片可憑（見
    偵查卷第25、38頁）。足見被害人之機車，並非在被告車前
    行駛，而被告依其行車方向，實在無從注意到被害人會有如
    此突兀之大迴轉動作，自屬無法注意防範，難認被告有疏未
    注意車前狀況，並隨時採取必要之安全措施之情事，併予敘
    明。
三、訊據被告僅承認於上揭時、地行車肇事，惟否認其有過失情
    事，並辯稱：我到達設有閃光黃燈交岔路口，有減速通過，
    係被害人無照行車，甚且違規快速迴轉行車，而撞及大貨車
    右後車輪，我根本無法閃躲，未能防範車禍發生，並無過失
    責任等語。
四、經查，被告係依速限即時速50公里左右之速度行車，於通過
    設有閃光黃燈之交岔路口，未依規定減速接近等情，已如二
    、(四)(五)所述。被告所辯其有減速等情，與現場跡證不符，不
    能採信。次查，本院認定被告之行車疏失，係未依規定減速
    接近交岔路口，與被害人之行車情形，被告能否閃躲，或採
    取其他防範事故發生措施無涉。復查，按行為人之過失，與
    被害人自己之過失，併合而為危害危害發生之原因時，不能
    阻卻其犯罪責任（最高法院23年上字第5223號判例參照）。
    被告既有行車疏失，雖被害人亦有行車疏忽，仍不能解免被
    告之過失責任。綜上，被告所辯各情，核不足取。是以，本
    件事證明確，被告犯行堪以認定，應依法論科。
五、被告行為後，刑法第10條第4項關於重傷害之規定、第33條
    第5款關於罰金刑之規定、第47條關於累犯之規定及第62條
    關於自首之規定，於94年2月2日修正公布，95年7月1日施行
    。而修正前刑法第10條第4項規定：「稱重傷者，謂左列傷
    害：(一)毀敗一目或二目之視能。(二)毀敗一耳或二耳之聽能。
    (三)毀敗語能、味能或嗅能。(四)毀敗一肢以上之機能。(五)毀敗
    生殖之機能。(六)其他於身體或健康，有重大不治或難治之傷
    害。」修正後規定：「稱重傷者，謂下列傷害：(一)毀敗或嚴
    重減損一目或二目之視能。(二)毀敗或嚴重減損一耳或二耳之
    聽能。(三)毀敗或嚴重減損語能、味能或嗅能。(四)毀敗或嚴重
    減損一肢以上之機能。(五)毀敗或嚴重減損生殖之機能。(六)其
    他於身體或健康，有重大不治或難治之傷害。」被害人之左
    眼無光覺，堪認其一目之視能，已達毀敗程度，不論依修正
    前或修正後規定，均屬重傷害。重傷害定義之修正，對被告
    而言，並無有利、不利之情形。刑法施行法於95年6月14日
    修正公布，增訂第1條之1，95年7月1日施行，將刑法分則編
    所定罰金之貨幣單位均改為新臺幣，並將罰金數額分別提高
    為30倍或3倍，而修正前刑法第33條第5款規定，罰金刑為銀
    元1元即新臺幣3元以上，修正後規定為新臺幣1千元以上，
    比較結果，法定刑有罰金刑之刑法第284條第2項後段，以修
    正前規定，有利於被告。修正前刑法第47條規定：「受有期
    徒刑之執行完畢，或受無期徒刑或有期徒刑一部之執行而赦
    免後，五年以內再犯有期徒刑以上之罪者，為累犯，加重本
    刑至二分之一。」修正後規定：「受徒刑之執行完畢，或一
    部之執行而赦免後，五年以內故意再犯有期徒刑以上之罪者
    ，為累犯，加重本刑至二分之一。第九十八條第二項關於因
    強制工作而免其刑之執行者，於受強制工作處分之執行完畢
    或一部之執行而免除後，五年以內故意再犯有期徒刑以上之
    罪者，以累犯論。」被告係過失犯罪，依修正前規定，應論
    以累犯，依修正後規定，則非累犯，以修正後規定，有利於
    被告。修正前刑法第62條規定：「對於未發覺之罪自首而受
    裁判者，減輕其刑。但有特別規定者，依其規定。」修正後
    規定：「對於未發覺之罪自首而受裁判者，得減輕其刑。但
    有特別規定者，依其規定。」以修正前規定，有利於被告。
    經比較與罪刑有關之法定本刑與累犯加重、自首減輕等一切
    情形，應以修正後刑法有關規定對被告較為有利，爰依刑法
    第2條第1項但書規定，一體適用有利於被告之修正後規定（
    不包括易刑處分）。刑法第41條，關於易科罰金之規定，同
    經修正，將易科罰金之折算標準，由銀元1百元、2百元、3
    百元，折算1日，修正為新臺幣1千元、2千元、3千元，折算
    1日。修正後規定，並非有利於被告，爰依刑法第2條第1項
    前段規定，就關於易科罰金之規定，適用修正前規定。
六、核被告所為，係犯刑法第284條第2項後段之業務過失傷害致
    人重傷罪。被告自首而接受裁判，爰依刑法第62條前段規定
    ，減輕其刑。至於被告雖有事實欄一所示犯罪科刑及執行情
    形，於受有期徒刑執行完畢後，5年以內再犯罪，惟被告係
    過失犯罪，與刑法第47條第1項規定不合，仍不能論以累犯
    ，附此敘明。
七、原審以被告罪證明確，據以論罪科刑，固非無見。惟如前二
    、(八)所述，不能認定被告有應注意並能注意，而疏未注意車
    前狀況，並隨時採取必要之安全措施之情事。原判決認定被
    告有上開過失情節，尚有未洽。又被告犯罪時間，在96年4
    月24日以前，所犯合於中華民國96年罪犯減刑條例之減刑規
    定，原判決未及適用，亦有未合。被告上訴意旨，否認犯罪
    ，指摘原判決不當，提起上訴，雖無理由，惟原判決既有上
    開可議之處，即屬無可維持，本院應予撤銷改判。
八、本院審酌被告僅係疏未注意減速接近交岔路口，過失程度不
    重，而被害人則有嚴重行車疏忽，應負主要肇事責任。惟被
    害人受傷嚴重，犯罪後所生危害非輕，被告復尚未賠償被害
    人損失，犯罪後態度難認良好，暨被告之素行等一切情狀，
    量處有期徒刑4月，並諭知易科罰金之折算標準。被告犯罪
    時間在96年4月24日以前，所犯刑法第284條第2項後段之罪
    ，合於中華民國96年罪犯減刑條例規定，應依該條例第2條
    第1項第3款規定，減為有期徒刑2月，並諭知易科罰金之折
    算標準。
據上論斷，應依刑事訴訟法第369條第1項前段、第364條、第299
條第1項前段，刑法第2條第1項、第284條第2項後段、第62條前
段，修正前刑法第41條第1項，刑法施行法第1條之1，中華民國
96 年罪犯減刑條例第2條第1項第3款、第7條，修正前罰金罰鍰
提高標準條例第2條，判決如主文。
本案經檢察官許睦坪到庭執行職務。
中　　華　　民　　國　　96　　年　　8　　月　　21 　　日
 　　　　　       刑事第十三庭審判長法  官  曾德水
                                    法  官  王炳梁
                                    法  官  李錦樑
以上正本證明與原本無異。
不得上訴。
                                    書記官  吳金來
中　　華　　民　　國　　96　　年　　8　　月　　21 　　日
附錄：本案論罪科刑法條全文：
刑法第284條第2項。
（過失傷害罪）
從事業務之人，因業務上之過失傷害人者，處 1 年以下有期徒刑
、拘役或1 千元以下罰金，致重傷者，處 3 年以下有期徒刑、
拘役或2千元以下罰金。
